臺灣臺中地方法院簡易民事判決
110年度中簡字第657號
原      告  李幸宜  


被      告  李宗翰  

訴訟代理人  王  浩  
上列當事人間請求損害賠償事件，原告提起刑事附帶民事訴訟，
經本院刑事庭裁定移送前來（109年度交簡附民字第105號），本
院於民國110年12月7日言詞辯論終結，判決如下：
    主      文
被告應給付原告新臺幣264,217元。
原告其餘之訴駁回。
訴訟費用由被告負擔。
本判決原告勝訴部分得假執行。但被告如以新臺幣264,217元為
原告預供擔保，得免為假執行。
    事實及理由
壹、程序事項
　　按訴狀送達後，原告不得將原訴變更或追加他訴，但擴張或
    減縮應受判決事項之聲明者，不在此限，民事訴訟法第255
    條第1項第3款定有明文。本件原告原聲明：被告應給付原告
    新臺幣（下同）500,000元，及自起訴狀繕本送達翌日起至
    清償日止，按週年利率百分之5計算之利息。嗣於民國110年
    12月7日本院言詞辯論期日當庭將聲明更正為：被告應給付
    原告270,000元，核屬減縮應受判決事項之聲明，尚無不合
    ，自應准許。
貳、實體事項　　　　
一、原告主張：被告於109年6月4日11時10分許，駕駛車牌號碼0
    00-0000號自小客車（下稱肇事車輛），沿臺中市南區建國
    北路1段由東北往西南方向行駛至東興路1段交岔路口處左轉
    彎時，本應注意遵守轉彎車應讓直行車先行，並且不得占用
    來車道搶先左轉之規定，而依當時情形，並無不能注意之情
    事，竟疏未注意而貿然左轉，適伊騎乘車牌號碼000-0000號
    普通重型機車（下稱系爭機車），沿同路段由西南往東北方
    向直行至該處，而與被告駕駛之肇事車輛發生碰撞，致伊人
    車倒地，受有右側手部第二、三、四掌骨閉鎖性骨折、右側
    肩膀挫傷、頸部、左側手肘、右側膝部、左側膝部、右側足
    部、右側大腿擦傷及腹壁挫傷等傷害。被告因過失不法侵害
    原告之身體健康權，原告自得依侵權行為之法律關係，請求
    被告賠償如下之損害：㈠醫療費用15,721元、㈡系爭機車修復
    費用48,496元、㈢精神慰撫金205,783元，共計270,000元，
    並聲明：被告應給付原告270,000元。
二、被告則以：對原告主張之侵權行為事實，及請求之醫療費用
    15,721元、機車修復費用48,496元均不爭執，但系爭機車之
    損害部分不應於本件刑事附帶民事訴訟提起等語，資為抗辯
    ，並聲明：原告之訴駁回。
三、得心證之理由
　㈠原告主張被告於前揭時、地駕駛肇事車輛，行經本件事故地
    點時，本應注意行駛至交岔路口，轉彎車應讓直行車先行，
    並且不得占用來車道搶先左轉，而依當時之情形，並無不能
    注意之情形，竟疏未注意貿然左轉，而與原告騎乘之系爭機
    車發生碰撞，致原告受有上揭傷害等情，為被告所不爭執（
    見本院卷第78頁），並有中山醫學大學附設醫院診斷證明書
    、臺中市政府警察局道路交通事故初步分析研判表、道路交
    通事故現場圖、調查報告表㈠、㈡、談話紀錄表、現場照片、
    傷勢照片附卷可稽（見本院卷第35-58頁、第195-208頁、第
    211-214頁）；被告所涉過失傷害犯行，業經本院以109年度
    交簡字第575號刑事簡易判決判處拘役50日確定在案，有上
    開刑事判決在卷可參（見本院卷第17-23頁），並經本院依
    職權調取上開刑事卷宗審閱屬實。故被告因前揭過失行為發
    生本件事故，並致原告身體受有傷害，且被告前揭過失行為
    與原告受傷結果間有相當因果關係等情，應堪認定。
　㈡次按因故意或過失，不法侵害他人之權利者，負損害賠償責
    任；汽車、機車或其他非依軌道行駛之動力車輛，在使用中
    加損害於他人者，駕駛人應賠償因此所生之損害，但於防止
    損害之發生，已盡相當之注意者，不在此限，民法第184條
    第1項前段、第191條之2分別定有明文。次按不法侵害他人
    之身體或健康者，對於被害人因此喪失或減少勞動能力或增
    加生活上之需要時，應負損害賠償責任；不法侵害他人之身
    體、健康、名譽、自由、信用、隱私、貞操，或不法侵害其
    他人格法益而情節重大者，被害人雖非財產上之損害，亦得
    請求賠償相當之金額，民法第193條第1項、第195條第1項前
    段亦有明定。本件原告因被告上開過失侵權行為而受有損害
    ，依前揭規定，原告自得請求被告賠償其所受損害。茲就原
    告得請求賠償之金額，分述如下：
　⒈醫療費用15,721元部分
　　原告主張其因本件事故受傷，而支出醫療費用15,721元等情
    ，業據其提出中山醫學大學附設醫院、烏日林新醫院收據為
    證（見本院卷第133-163頁），復為被告所不爭執（見本院
    卷第126頁），自堪信為真實。而原告關於上開醫療費用之
    支出，依其明細觀之，核屬治療其所受傷害之必要花費，故
    上開費用均係因侵權行為所生財產上之損害，原告此部分之
    請求，應屬正當。
　⒉系爭機車修費用48,496元部分
　①按不法毀損他人之物者，被害人得請求賠償其物因毀損所減
    少之價額，民法第196條定有明文。所謂因毀損減少之價額
    ，得以修復費用為估定之標準，但以必要者為限，例如修理
    材料以新品換舊品應予折舊（最高法院77年度第9次民事
　  庭會議決議意旨參照）。原告主張系爭機車因本件事故受損
    ，支出修復費用56,000元（均為零件費用），經計算折舊後
    應為48,496元等情，業據提出與其所述相符之聯興機車行估
    價單為證（見本院卷第89-93頁）。惟原告請求之修復費用
    既係以新零件更換被損之舊零件，則以修復費用作為損害賠
    償之計算依據時，自應將零件折舊部分予以扣除。依行政院
    所頒「固定資產耐用年數表」及「固定資產折舊率表」之規
    定，機械腳踏車之耐用年數為3年，依定率遞減法每年折舊
    千分之536。查系爭機車係於109年3月出廠，有公路監理電
    子閘門在卷足參（見本院卷第117頁），堪認系爭機車自出
    廠至本件事故即109年6月4日發生時，實際使用期間應為3月
    （依營利事業所得稅查核準則第95條第6項所定「固定資產
    提列折舊採用定律遞減法者，以1年為計算單位，其使用期
    間未滿1年者，按實際使用之月數相當於全年之比例計算之
    ，不滿1月者，以月計。」），則扣除折舊後之零件費用為4
    8,496元（計算式詳如附表），故原告請求被告給付系爭機
    車之修復費用48,496元，實屬可採。
　②至被告雖辯稱原告不得於本件刑事附帶民事訴訟請求系爭機
    車損害費用云云。按因犯罪而受損害之人，於刑事訴訟程序
    得附帶提起民事訴訟，對於被告及依民法負賠償責任之人，
    請求回復其損害，刑事訴訟法第487條第1項定有明文。又按
    刑事附帶民事訴訟經刑事庭依刑事訴訟法第504條第1項規定
    裁定移送於同院民事庭後，民事庭如認其不符同法第487條
    第1項規定之要件時，應許原告得繳納裁判費，以補正起訴
    程式之欠缺。查原告請求之系爭機車修復費用，固非屬因被
    告所涉過失傷害犯行而受之損害，而不符刑事附帶民事訴訟
    之要件，然原告既已補繳該部分之裁判費，以補正起訴程式
    之欠缺，是原告請求系爭機車修復費用，已屬合法，被告上
    開所辯，容有誤解。
　⒊精神慰撫金205,783元部分
　　原告因本件事故受有前揭傷害，業如前述，足見其肉體、精
    神均蒙受痛苦，故原告請求被告賠償非財產上損害，應屬有
    據。又法院對於精神慰撫金之量定，應斟酌實際加害情形、
    所造成之影響、被害人痛苦之程度、兩造之身分地位、經濟
    情形及其他各種狀況，以核定相當之數額。查原告目前為大
    學生，無工作收入，名下亦無不動產；被告則為專科畢業，
    年收入約160萬元，名下有不動產等情，業據兩造陳明在卷
    （見本院卷第127頁、第232頁、第235頁），並有稅務電子
    閘門所得及財產調件明細表在卷可參（見本院卷證物袋）。
    茲審酌前述兩造之教育程度、身分地位、經濟狀況、被告不
    法行為態樣，並考量原告於受有上開傷害期間，需專人全日
    看護1個月，及休養復健治療3個月等情，有中山醫學大學附
    設醫院診斷證明書、110年11月9日中山醫大附醫法務字第11
    00010327號函在卷可佐（見本院卷第35頁、第223頁），可
    見原告所受痛苦非輕等一切情狀，認原告請求被告賠償精神
    慰撫金，應以200,000元為適當，逾此範圍之請求，難認有
    據。
　⒋綜上，原告因身體、健康權受侵害，得請求賠償醫療費用15,
    721元、系爭機車修復費用48,496元及精神慰撫金200,000元
    ，共計264,217元（計算式：15,721＋48,496＋200,000＝264,2
    17）。　
四、綜上所述，原告依侵權行為之法律關係，請求被告給付264,
    217元，為有理由，應予准許。逾此範圍之請求，為無理由
    ，應予駁回。
五、本件原告勝訴部分，係就民事訴訟法第427條適用簡易程序
    所為被告敗訴之判決，依同法第389條第1項第3款規定，應
    依職權宣告假執行；併依同法第392條第2項規定，依職權宣
    告被告於預供擔保後，得免為假執行。
六、本件事證已臻明確，兩造其餘攻擊防禦方法及所提證據，經
    本院審酌後，認與判決結果不生影響，爰不逐一論駁，併此
    敘明。
七、訴訟費用負擔之依據：民事訴訟法第79條。
中　　華　　民　　國　　110 　年　　12　　月　　21　　日
                  臺灣臺中地方法院臺中簡易庭
                                  法　官　傅可晴
以上為正本係照原本作成。
如不服本判決，應於送達後廿日內，向本院提出上訴狀並表明上
訴理由，如於本判決宣示後送達前提起上訴者，應於判決送達後
廿日內補提上訴理由書（須附繕本）。如委任律師提起上訴者，
應一併繳納上訴審裁判費。
中　　華　　民　　國　　110 　年　　12　　月　　23　　日
                                  書記官  錢  燕

附表
-----
折舊時間           金額
第1年折舊值        56,000×0.536×(3/12)=7,504
第1年折舊後價值    56,000-7,504=48,496